臺灣桃園地方法院刑事裁定　　　　　　 100年度聲判字第32號
聲　請　人　顏紜芯
代　理　人　李國煒律師
被　　　告　游豐任
　　　　　　劉姵欣
上列聲請人因被告傷害案件，不服臺灣高等法院檢察署檢察長中
華民國100 年5 月5 日，100 年度上聲議字第3169號駁回聲請再
議之處分（原不起訴處分案號：臺灣桃園地方法院檢察署檢察官
99年度偵字第21271號），聲請交付審判，本院裁定如下：
    主  文
聲請駁回。
    理  由
一、聲請交付審判意旨略以：被告游豐任、劉姵欣2 人，與另案
    被告何景嵐（另經本院100 年桃簡字963 號案件審理中）基
    於傷害之犯意聯絡，於99年6 月24日凌晨1 時30分許，在桃
    園縣桃園市○○路1051巷口，先將告訴人顏妘芯包圍，隨即
    共同以徒手毆打告訴人，致告訴人受有左肩挫傷、左頰挫傷
    、下唇擦傷、左膝挫傷併扭傷、下背痛等傷害。因認被告游
    豐任、劉姵欣均涉有刑法第277 條第1 項之傷害罪嫌。並以
    (一)告訴人遭被告游豐任、劉姵欣及另案被告何景嵐共同造成
    腦震盪，此非另案被告何景嵐獨自1 人所能為，必當3 人一
    起毆打所致；(二)告訴人雖於99年6 月26日始另外提出腦震盪
    之診斷證明，乃因案發當日告訴人至醫院就診時，醫師無法
    驟然斷定是否有腦震盪情形，尚須依段時間追蹤觀察，此從
    敏盛綜合醫院診斷書上記載「需觀察症狀變化及門診複診」
    可證，告訴人確因返家後不適，陸續出現腦震盪症狀，始再
    次就診，是被告游豐任、劉姵欣2 人有共同參與傷害告訴人
    ，原處分未詳查前開情事，尚嫌速斷云云，為此聲請交付審
    判等語。
二、按告訴人不服上級法院檢察署檢察長或檢察總長認再議無理
    由而駁回之處分者，得於接受處分書後10日內委任律師提出
    理由狀，向該管第一審法院聲請交付審判。法院認為交付審
    判之聲請不合法或無理由者，應駁回之，刑事訴訟法第258
    條之1 、第258 條之3 第2 項前段分別定有明文。又告訴人
    得向法院聲請交付審判，係刑事訴訟法於91年2 月8 日修正
    時，新增對於「檢察官不起訴或緩起訴裁量權」制衡之一種
    外部監督機制，此時法院僅在就檢察官所為不起訴或緩起訴
    之處分是否正確加以審查，以防止檢察機關有所濫權。據此
    立法精神，同法第258 條之3 第3 項固規定：「法院就交付
    審判之聲請為裁定前，得為必要之調查」，惟其所謂「得為
    必要之調查」，係指調查證據之範圍應以偵查中曾顯現者為
    限，不可就新提出之證據再為調查，亦不可蒐集偵查卷以外
    之證據，否則將與刑事訴訟法第260 條之再行起訴規定混淆
    不清（參照臺灣高等法院91年4 月25日刑庭會議法律問題研
    討意見）。況現行「審檢分立」之法制，乃立法例分離偵查
    起訴與審理判決，檢察官職司偵查，法官專於審判，故偵查
    非法官所應為之職責，若法官僭越偵查領域而額外再行調查
    其他證據，將混淆檢察官與法官角色，因此鑑於「交付審判
    」制度既係對於檢察官之不起訴處分所為增設檢察機關以外
    之監督機制，法院對證據調查之範圍，自當僅限於偵查中所
    曾顯現之證據，其理甚屬明確。又法院於審查交付審判之聲
    請有無理由時，除認為告訴人所指摘不利被告之事證未經檢
    察機關詳為調查或斟酌，或不起訴處分書所載理由違背經驗
    法則、論理法則或其他證據法則者外，不宜率予交付審判（
    法院辦理刑事訴訟案件應行注意事項第118 項參照）。至上
    開所謂告訴人所指摘不利被告之事證未經檢察機關詳為調查
    ，係指告訴人所提出請求調查之證據，檢察官未予調查，且
    若經調查，即足以動搖原偵查檢察官事實之認定及處分之決
    定而言。倘調查結果，尚不足以動搖原事實之認定及處分之
    決定者，仍不能率予交付審判，自不待言。
三、次按犯罪事實應依證據認定之，無證據不得認定犯罪事實；
    不能證明被告犯罪者，應諭知無罪之判決，刑事訴訟法第15
    4 條第2 項、第301 條第1 項前段分別定有明文。復事實之
    認定，應憑證據，如未能發現相當證據，或證據不足以證明
    ，自不能以推測或擬制之方法，為裁判基礎；又認定不利於
    被告之事實，須依積極證據，苟積極證據不足為不利於被告
    事實之認定時，即應為有利被告之認定，更不必有何有利之
    證據；再認定犯罪事實，所憑之證據，雖不以直接證據為限
    ，間接證據亦包括在內，然無論直接或間接證據，其為訴訟
    上之證明，須於通常一般之人均不致於有所懷疑，而得確信
    其為真實之程度者，始得據之為有罪之認定，倘其證明尚未
    達到此一程度，而有合理性懷疑之存在時，即無從為有罪之
    認定（最高法院30年上字第816 號、40年臺上字第86號、76
    年臺上字第4986號判例意旨參照）。次按告訴人之告訴，係
    以使被告受刑事訴追為目的，是其陳述是否與事實相符，仍
    應調查其他證據以資審認。而被害人之陳述如無瑕疵，且就
    其他方面調查又與事實相符，固足採為科刑之基礎，倘其陳
    述尚有瑕疵，而在未究明前，遽採為論罪科刑之根據，即難
    認為適法（最高法院52年臺上字第1300號、61年臺上字第30
    99號判例意旨參照）。所謂無瑕疵，係指被害人所為不利被
    告之陳述，與社會上一般生活經驗或卷存其他客觀事實並無
    矛盾而言。至所謂就其他方面調查認與事實相符，非僅以所
    援用之旁證足以證明被害結果為已足，尤須綜合一切積極佐
    證，除認定被告確為加害人之可能外，在推理上無從另為其
    他合理原因之假設。苟不合於此，即非可以被害人之陳述作
    為論斷之證據。
四、經查：
  (一)告訴人於偵查中證稱：案發當日因為有人打電話給其說要談
    和解，其被約出來後，被告游豐任要將其拉上車，但其推開
    他逃走，「後來其打電話給其父親，其父親在睡覺」，被告
    被告游豐任、劉姵欣與何景嵐3 人就圍住其云云（見99年度
    偵字第21271 號卷第48頁），後改稱：被告劉姵欣要其在她
    面前打電話找人來，「因為其電話不能外撥」，其就作勢要
    打電話，他們就說等不到人，之後就離開云云（見偵卷第48
    頁），前述稱打電話給其父親，後又稱電話不能外撥，前後
    供述互有齟齬，顯悖常情，自難盡信。
  (二)告訴人雖稱：被告劉姵欣掐其脖子，另案被告何景嵐踹其右
    腿等語（見同前偵卷第32頁），然參酌99年6 月24日案發當
    日告訴人所受傷勢為左肩挫傷、左頰挫傷、下唇擦傷、左膝
    挫傷併扭傷、下背痛等傷害，有敏盛綜合醫院診斷證明書影
    本1 份在卷可稽（見同前偵卷第14頁），並不見告訴人指訴
    之「脖子」及「右腿」部位受有傷害，則案發當日被告劉姵
    欣是否果有掐其脖子致其受有傷害，即有合理可疑。
  (三)況另案被告何景嵐亦於警詢、偵訊時證述：案發當日僅伊與
    告訴人2 人互毆，被告游豐任、劉姵欣並未毆打告訴人等語
    （見同前偵卷第5 、50頁），而另案被告何景嵐與告訴人2
    人間，確均因此分受有傷害，有敏盛綜合醫院診斷證明書、
    衛生署桃園醫院診斷證明書影本各1 份附卷可參（見同前偵
    卷第14至15頁），然被告游豐任、劉姵欣案發當日均未受有
    傷害一節，業據被告游豐任供述在卷（見同前偵卷第7 頁反
    面），被告劉姵欣亦未指陳案發當日其有受傷之情。衡情告
    訴人既與另案被告何景嵐有打鬥拉扯之情，雙方打鬥激烈下
    ，告訴人既對另案被告何景嵐毆打有所反擊，苟被告游豐任
    、劉姵欣果有加入毆打告訴人行列，豈未反擊被告游豐任、
    劉姵欣，被告游豐任、劉姵欣又焉能置身事外不受傷？是另
    案被告何景嵐前揭證述，尚非全然無據，則被告游豐任、劉
    姵欣是否果於案發當日亦參與毆打告訴人，亦啟人疑竇。
  (四)雖告訴人於99年6 月26日再度入院，經醫院診斷，認有「頭
    部外傷併腦震盪，左臉部挫傷，血腫」等傷害，有桃新醫院
    甲種診斷證明書影本1 紙附卷可按（見同前偵卷第35頁），
    然查，本案係於99年6 月24日發生，而前揭傷勢係於案發後
    2 日就診後始發現，並非告訴人案發後於密接時間就醫診斷
    所得，無法排除可能因其他外力因素介入而再次受傷。更況
    告訴人案發後第1 次就診時，就告訴人頭部傷害部分，醫院
    僅記載「左頰挫傷、下唇擦傷」，並未指明有前揭傷勢，已
    如前述，自難僅憑醫師囑言記載「需觀察症狀變化及門診複
    診」（見同前偵卷第14頁），遽以推斷前次醫院記載「左頰
    挫傷、下唇擦傷」有可能造成日後「腦震盪」之因，而認與
    告訴人案發時遭毆打有相當因果關係。而參以頭部受傷致腦
    震盪之原因，可能人為所致，亦有可能己身碰撞他物造成，
    且因施力大小、有無持器械、自身倒臥方向、倒臥高度、有
    無撞擊其他物體等因素所致，尚難僅憑前揭傷勢率以斷定果
    由「數人」所為，是告訴人前揭指陳，尚難採憑。此外，復
    查無其他積極證據足以證明告訴人前揭傷勢為被告游豐任、
    劉姵欣2 人加入毆打所為，是被告游豐任、劉姵欣案發當時
    是否有傷害告訴人之情，要非無疑，承前揭法條及判例意旨
    ，自難僅憑告訴人單一片面具瑕疵之指訴，率認被告游豐任
    、劉姵欣有前揭傷害犯行。
五、綜上所述，聲請意旨認被告2 人傷害犯行明確，乃聲請交付
    審判，尚無足採；且所訴理由，業經原不起訴處分及駁回再
    議之聲請書詳為指駁，復經本院詳閱前開偵查全卷後，認臺
    灣桃園地方法院檢察署檢察官、臺灣高等法院檢察署檢察長
    ，依斯時現存證據，而為事實認定均有所據，尚無明顯違誤
    或重大瑕疵可指。此外，原不起訴處分所載證據取捨及事實
    認定之理由，亦無違背經驗法則或論理法則之處，且依目前
    偵查卷所存之證據，尚不足以認被告2 人涉有上開罪嫌，聲
    請意旨執陳詞指摘原不起訴處分不當，且未能提出原偵查卷
    內有何其他確切證據足以影響原偵查結果，以供本院調查參
    酌，揆諸上開說明，本件聲請交付審判，為無理由，應予駁
    回。
據上論斷，應依刑事訴訟法第258 條之3 第2 項前段，裁定如主
文。
中    華    民    國   100    年    7     月    29    日
                  刑事第八庭    審判長法  官   劉為丕
                                      法  官   呂綺珍
                                      法  官   謝枚霏
以上正本證明與原本無異。
不得抗告。
                                      書記官   林舒涵
中    華    民    國   100    年    7     月    29    日